【裁判字號】    97,聲,310
【裁判日期】    970904
【裁判案由】    停止強制執行
【裁判全文】
臺灣苗栗地方法院民事裁定               97年度聲字第310號
聲  請  人  丁○○○
                        號
            丙○○○
            乙○○
                        13號.
相  對  人  渣打國際商業銀行股份有限公司
法定代理人  甲○○
上列當事人間聲請停止執行事件，本院裁定如下：
    主  文
聲請駁回。
程序費用由聲請人負擔。
    理  由
一、按強制執行程序開始後，除法律另有規定外，不停止執行。
    有回復原狀之聲請，或提起再審或異議之訴，或對於和解為
    繼續審判之請求，或提起宣告調解無效之訴、撤銷調解之訴
    ，或對於許可強制執行之裁定提起抗告時，法院因必要情形
    或依聲請定相當並確實之擔保，得為停止強制執行之裁定，
    強制執行法第18條第1 項、第2 項分別定有明文。又所謂「
    許可強制執行之裁定」，在抵押權方面係指抵押權人聲請拍
    賣抵押物，經法院依民法第873 條許可為強制執行之裁定，
    故所指「對於許可強制執行之裁定提起抗告」，應係指對該
    准許拍買抵押物之裁定提起抗告，且該抗告案件仍在審理中
    而言。次按抵押權人聲請拍賣抵押物，經法院為許可強制執
    行之裁定而據以聲請強制執行，抵押人對該裁定提起抗告或
    依同法第14條提起異議之訴時，法院得依同法第18條第2 項
    為停止強制執行之裁定，抵押人如以該裁定成立前實體上之
    事由，主張該裁定有不得強制執行之事由而提起訴訟時，其
    情形較裁定程序為重，依舉輕明重之法理，參考公證法第11
    條第3 項及非訟事件法第101 條第2 項規定，並兼顧抵押人
    之利益，則抵押人自得依強制執行法第18條第2 項規定聲請
    為停止強制執行之裁定，司法院大法官會議釋字第182 號解
    釋理由書可資參照。
二、本件聲請意指略以：相對人就苗栗地政事務所民國82年12月
    27日苗地所字第8350號登記債權金額新臺幣（下同）516,00
    0,000 元之抵押權已為一部拋棄，並於82年12月30日經苗地
    所字第13805 號所為抵押權登記，其登記原因為一部清償。
    而本院97年度執字第7333號強制執行事件，依兩造於95年8
    月24日成立之協議內容，由聲請人提供100 萬元為擔保後，
    新竹國際商業銀行股份有限公司（即相對人渣打國際商業銀
    行股份有限公司前身）同意撤回本院92年度執字第971 號強
    制執行事件中對聲請人所有三戶房地之強制執行，是相對人
    應受該協議書拘束。又相對人經第三人家旺建設股份有限公
    司（下稱家旺建設公司）申請授信未為徵信、覆審，竟增提
    第三人童福來連保，充當聲請人之房屋土地預售買賣契約書
    及代辦貸款切結書，擴張放款利潤撥貸275,100,000 元供家
    旺建設公司使用，且預設建築融資未清償，非法取得不當抵
    押權；且家旺建設公司為實際之債務人，該公司負責人張慶
    榮前因背信等案件，經臺灣高等法院臺中分院94年度上易字
    第1341號刑事判決分別判處有期徒刑1 年、6 月，減為有期
    徒刑6 月、3 月，應執行有期徒刑8 月確定在案。為此，聲
    請人依強制執行法第18條之規定聲請停止本院97年度執字第
    7333號強制執行，並提出協議書、土地登記簿謄本、土地登
    記申請書、抵押權一部拋棄證明書及新竹區中小企業銀行函
    等件為證。
三、經查，本院依職權調取本院97年度執字第7333號強制執行案
    卷後，查知該案之對本件聲請人丙○○○、丁○○○、乙○
    ○執行名義為本院87年度拍字第180 號民事裁定、87年度拍
    字第185 號民事裁定、87年度拍字第209 號民事裁定，依該
    上開裁定之確定證明書記載，可知本件聲請人均曾對裁定提
    出抗告，惟分別經臺灣高等法院臺中分院以87年度抗字第39
    3 號民事裁定、87年度抗字第394 號民事裁定、87年度抗字
    第448 號民事裁定駁回其抗告確定在案，該抗告案件既已告
    確定，即不符強制執行法第18條第2 項所稱對於許可強制執
    行之裁定提起抗告之要件，且聲請人主張之前揭事由乃於裁
    定後始發生，非以該裁定成立前實體上之事由，主張該裁定
    有不得強制執行之事由而提起訴訟，不得依同條規定聲請為
    停止強制執行。再者，依聲請人之聲請狀所載，其並未提及
    已對執行債權人即相對人提起本案之民事訴訟，且經本院查
    無兩造間現在繫屬中之案件，有本院民事查詢單附卷可稽，
    是聲請人迄今未提起強制執行法第18條第2 項所列得聲請裁
    定停止執行之訴訟，則依同條第1 項之規定，上開執行事件
    應不得停止執行，亦不符合聲請裁定停止強制執行之要件。
    是聲請人之聲請，為無理由，應予駁回。另聲請人主張相對
    人應受協議書約定之拘束等語，倘有債權不成立或消滅或妨
    礙債權人請求之事由發生，或就執行標的物有足以排除強制
    執行之權利等情形，應依同法第14條或第15條之規定提起異
    議之訴救濟後，復依同法第18條第2 項聲請停止強制執行，
    始為適法，並此敘明。
四、依強制執行法第30條之1 、民事訴訟法第95條、第78條、第
    85 條 第1 項，裁定如主文。
中    華    民    國    97    年    9     月    4     日
                  民事庭法  官  張珈禎
以上正本係照原本作成。
如不服本裁定應於送達後10日內向本院提出抗告狀，並繳納抗告
費新臺幣1,000元。
                        書記官  黃麗靜
中    華    民    國    97    年    9     月    4     日


司法院資訊處製作；財團法人民間司法改革基金會備份。
